【裁判字號】    96,訴,4443
【裁判日期】    970117
【裁判案由】    毒品危害防制條例
【裁判全文】
臺灣高雄地方法院刑事判決              96年度訴字第4443號
公  訴  人  臺灣高雄地方法院檢察署檢察官
被      告  甲○○
上列被告因毒品危害防制條例案件，經檢察官提起公訴（96年度
毒偵字第8655號、第7990號），被告於本院準備程序中為有罪陳
述，經合議庭裁定由受命法官依簡式審判程序獨任審理，並合併
審理，本院判決如下：
    主  文
甲○○施用第一級毒品，累犯，處有期徒刑柒月；減為有期徒刑
參月又拾伍日。又施用第一級毒品，累犯，處有期徒刑柒月。應
執行有期徒刑拾月。
    事  實
一、甲○○前於民國88年間因施用毒品案件，經本院以88年度毒
    聲字第632 號裁定觀察、勒戒後，於88年2 月27日因認無繼
    續施用毒品之傾向執行完畢，並經臺灣高雄地方法院檢察署
    檢察官於88年2 月11日以88年度偵字第3389為不起訴處分確
    定。復於91年間因施用毒品案件，經本院以91年度毒聲字第
    1054號裁定送觀察、勒戒後，認有繼續施用毒品傾向，經檢
    察官提起公訴並聲請強制戒治，經本院以91年度毒聲字第67
    72號裁定令入戒治處所施以強制戒治，嗣於93年1 月9 日因
    法律修正而終結戒治程序；提起公訴部分則經本院以91年度
    訴字第3047號判決判處有期徒刑9 月確定，於93年10月21日
    因縮短刑期執行完畢出監。再於94年間因施用毒品案件，經
    本院以94年度訴字第2778號判決判處有期徒刑9 月確定，於
    96年1 月15日因徒刑執行完畢出監。詎其仍不知悔改，未戒
    除毒癮，復分別基於施用第一級毒品海洛因之犯意，於(一)96
    年4 月10日某時許，在高雄縣橋頭鄉○○路隆昌巷16號住處
    內，以將海洛因摻水置入注射針筒注射手臂之方式，施用海
    洛因1 次，嗣為警查獲，並採集尿液送驗，送驗結果呈嗎啡
    陽性反應，始查知上情。又於(二)96年7 月22日上午7 、8 時
    許，在上開住處內，以上開施用海洛因之方式，施用第一級
    毒品海洛因1 次，嗣為警於96年7 月22日10時30分許，在高
    雄縣橋頭鄉○○路1170號查獲。
二、案經高雄縣政府警察局岡山分局報請臺灣高雄地方法院檢察
    署檢察官偵查起訴。
    理  由
一、本件被告甲○○所犯係死刑、無期徒刑、最輕本刑為3 年以
    上有期徒刑以外之罪，其於準備程序中就被訴事實為有罪之
    陳述，經法官告知簡式審判程序之旨，並聽取公訴人及被告
    之意見後，認為適宜由受命法官獨任進行簡式審判程序，依
    刑事訴訟法第273 條之1 第1 項規定，裁定由受命法官獨任
    進行審判程序，並合併審理，合先敘明。
二、訊據被告甲○○對於上揭施用第一級毒品海洛因2 次之事實
    ，於本院審理時均坦承不諱；又被告為警採集之尿液，經送
    請台灣檢驗科技股份有限公司，以酵素免疫法 (EIA)及氣相
    層析質譜法 (GC/MS)方法檢驗結果，呈嗎啡陽性反應，此有
    該公司96年4 月25日報告編號KＺ000000000000號、96年8 月
    8 日報告編號KＺ000000000000號濫用藥物尿液檢驗報告及偵
    辦毒品案件嫌犯尿液採證檢驗表各2 紙附卷可稽，據此足徵
    被告前開施用第一級毒品海洛因2 次之自白核與事實相符，
    堪可採為論罪科刑之依據，是被告施用第一級毒品海洛因2
    次之犯行，罪證明確，堪以認定。
三、又修正之毒品危害防制條例第20條就施用毒品者，祇於「初
    犯」及「5 年後再犯」2 種情形，有其追訴條件之限制，即
    須於初犯經觀察、勒戒或強制戒治釋放後，5 年內均無施用
    毒品之行為，始能認其前所實施之觀察、勒戒或強制戒治已
    足遮斷毒癮，而得於5 年後再犯時，再予適用初犯之規定，
    重行觀察、勒戒等程序。倘5 年內已經再犯，被依法追訴處
    罰，縱其第3 次（或第3 次以上）施用毒品之時間在初犯釋
    放5 年以後，即與「5 年後再犯」之情形有別，且因已於「
    5 年內再犯」，顯見其再犯率甚高，原實施觀察、勒戒或強
    制戒治，已無法收其實效，而無5 年戒斷期之存在，自無再
    經觀察、勒戒及強制戒治之必要，應得逕行追訴處罰。本件
    被告前因施用毒品，經法院裁定送觀察、勒戒，於88年2 月
    27日因觀察、勒戒執行完畢釋放，此有臺灣高等法院被告前
    案紀錄表1 紙在卷可按。被告於前開觀察、勒戒執行完畢釋
    放5 年內，再因施用毒品之犯行，前經本院以91年度毒聲字
    第1054號、91年度毒聲字第6772號裁定送觀察、勒戒及令入
    戒治處所施以強制戒治，起訴部分並經本院以91年度訴字第
    3047號判決判處有期徒刑9 月確定，此有上開臺灣高等法院
    被告前案紀錄表1 紙可稽，是被告既曾於「5 年內再犯」，
    且經法院判處罪刑確定，被告又再犯本件施用毒品犯行，即
    非屬該條例第20條第3 項所定「5 年後再犯」之情形，檢察
    官逕行依毒品危害防制條例第23條第2 項之規定，予以追訴
    ，自屬適法。本件事證明確，自應依法論科。
四、核被告甲○○所為，均係犯毒品危害防制條例第10條第1 項
    之施用第一級毒品罪。被告持有第一級毒品並進而施用，其
    持有之低度行為，應為施用之高度行為所吸收，不另論罪。
    又被告有如上事實欄所述前科事實，有臺灣高等法院被告前
    案紀錄表1 份在卷可查，其受有期徒刑執行完畢後，5 年以
    內故意再犯本件有期徒刑以上之2 罪，均為累犯，均應依法
    加重其刑。爰審酌被告前因施用毒品，並經觀察、勒戒及強
    制戒治程序，仍未能徹底戒絕吸毒惡行，顯見意志不堅，惟
    念其犯後坦承犯行，且施用毒品乃屬自戕行為，尚未害及他
    人等一切情狀，分別量處如主文所示之刑。又被告前於96年
    4 月10日某時許所為上開施用第一級毒品犯行，其犯罪時間
    係在96年4 月24日以前，依中華民國九十六年罪犯減刑條例
    第2 條第1 項第3 款之規定，應將宣告刑減為二分之一，爰
    減如主文所示之刑，並就上開2 罪定其應執行之刑。
據上論斷，應依刑事訴訟法第273 條之1 第1 項、第299 條第1
項前段，毒品危害防制條例第10條第1 項，刑法第11條前段、第
47條第1 項、第51條第5 款，中華民國九十六年罪犯減刑條例第
2條第1 項第3 款、第7 條、第11條，判決如主文。
本案經檢察官周天畏到庭執行職務。
中    華    民    國    97    年    1    月    17     日
                  刑事第十四庭  法  官  楊淑珍
以上正本證明與原本無異。
如不服本判決應於收受本判決後10日內向本院提出上訴書狀，並
應敘述具體理由，如未敘述上訴理由者，應於上訴期間屆滿後20
日內補提理由書狀於本院（均須按他造當事人之人數附繕本）「
切勿逕送上級法院」。
中    華    民    國    97    年    1    月    17     日
                                書記官  林秀敏
附錄本案論罪科刑法條
毒品危害防制條例第10條第1項
施用第一級毒品者，處 6 月以上 5 年以下有期徒刑。


司法院資訊處製作；財團法人民間司法改革基金會備份。
